臺灣屏東地方法院刑事判決             100年度訴字第1139號
公  訴  人  臺灣屏東地方法院檢察署檢察官
被      告  余慶源
上列被告因違反毒品危害防制條例案件，經檢察官提起公訴（10
0 年度毒偵字第1548號），被告於本院準備程序中就被訴事實為
有罪之陳述，經本院告知簡式審判程序之旨，並聽取被告與檢察
官之意見後，合議庭裁定由受命法官獨任進行簡式審判程序，判
決如下：
    主  文
余慶源施用第一級毒品，累犯，處有期徒刑拾月。
    事  實
一、余慶源前於民國90年間因施用毒品案件，經本院以90年度毒
    聲字第1273號裁定送觀察勒戒後，因認有繼續施用毒品之傾
    向，經本院裁定令入戒治處所施以強制戒治，於91年1 月31
    日停止戒治，交付保護管束，嗣因保護管束期滿，經臺灣屏
    東地方法院檢察署檢察官以91年度戒毒偵字第196 號為不起
    訴處分確定。又於前開強制戒治執行完畢後5 年內之96年間
    因施用毒品案件，經本院以96年度訴字第886 號判處有期徒
    刑1 年確定；再於同年間因竊盜案件，經本院以96年度易字
    第856 號判處有期徒刑6 月確定；復於97年間因施用毒品及
    竊盜案件，經本院以97年度訴字第146 號判處有期徒刑1 年
    2 月、8 月，並定應執行有期徒刑1 年8 月確定；上開4 罪
    嗣經本院以97年度聲字第725 號裁定應執行有期徒刑3 年確
    定，於99年7 月13日因縮刑期滿假釋出監，交付保護管束，
    迄於99年11月11日因假釋未經撤銷以執行完畢論。詎其明知
    海洛因屬毒品危害防制條例第2 條第2 項第1 款所定之第一
    級毒品，不得非法持有、施用，仍基於施用第一級毒品之犯
    意，於100 年4 月4 或5 日13時許，在其位於屏東縣麟洛鄉
    ○○村○○路延平巷36號之住處內，以將海洛因摻水稀釋置
    於針筒後注入體內之方式，施用第一級毒品海洛因1 次。嗣
    於同年月7 日14時30分許，在屏東縣麟洛鄉○○路段某處，
    因行車未戴安全帽為警盤查，其在未有偵查犯罪職權之機關
    或公務員發現其前開施用第一級毒品海洛因犯罪前，即向警
    方坦承上開施用第一級毒品海洛因之犯行，並接受裁判，復
    徵得其同意後採尿送驗，檢出海洛因代謝後之嗎啡陽性反應
    ，始查悉上情。
二、案經屏東縣政府警察局屏東分局報告臺灣屏東地方法院檢察
    署檢察官偵查起訴。
    理  由
一、本件被告余慶源所犯係死刑、無期徒刑、最輕本刑為3 年以
    上有期徒刑以外之罪，其於本院準備程序中就前揭被訴事實
    為有罪之陳述，經受命法官告知簡式審判程序之旨，並聽取
    其與公訴人之意見後，本院認無不得或不宜改依簡式審判程
    序進行之處，爰依刑事訴訟法第273 條之1 第1 項、第284
    條之1 之規定，本院合議庭裁定由受命法官獨任依簡式審判
    程序審理，合先敘明。
二、上揭犯罪事實，業據被告余慶源於警詢、偵查及本院審理時
    均坦承不諱，而被告為警查獲時所採集之尿液檢體，經送正
    修科技大學超微量研究科技中心以酵素免疫分析法及氣相層
    析質譜檢驗，其結果呈現海洛因代謝後之嗎啡陽性反應，有
    該研究科技中心100 年5 月6 日報告編號R00-0000 -000 號
    尿液檢驗報告1 份在卷可稽( 見警卷第12頁) ，復有屏東縣
    政府警察局屏東分局尿液送驗代號與真實姓名對照表、被告
    之採尿同意書、查獲涉嫌毒品危害防制條例案毒品初步檢驗
    報告表各1 份及採證及初步檢驗結果照片2 張附卷可佐( 見
    警卷第8 、9 、11、13頁) ，足徵被告上開任意性之自白與
    事實相符，應堪信為真實。是本件事證明確，被告余慶源上
    開施用第一級毒品海洛因之犯行，洵堪認定。
三、按毒品危害防制條例於92年7 月9 日修正公布，自93年1 月
    9 日施行，其中第20條、第23條將施用毒品之刑事處遇程序
    ，區分為「初犯」及「5 年內再犯」、「5 年後再犯」。依
    其立法理由之說明：「初犯」，經觀察、勒戒或強制戒治後
    ，應為不起訴處分或不付審理之裁定；經觀察、勒戒或強制
    戒治執行完畢釋放後，「5 年內再犯」者，因其再犯率甚高
    ，原實施之觀察、勒戒及強制戒治既已無法收其實效，爰依
    法追訴或裁定交付審理。至於經觀察、勒戒或強制戒治執行
    完畢釋放後，「5 年後再犯」者，前所實施之觀察、勒戒或
    強制戒治已足以遮斷其施用毒品之毒癮，為期自新及協助其
    斷除毒癮，仍適用「初犯」規定，先經觀察、勒戒或強制戒
    治之程序。從而依修正後之規定，僅限於「初犯」及「5 年
    後再犯」二種情形，始應先經觀察、勒戒或強制戒治程序。
    倘被告於5 年內已再犯，經依法追訴處罰，縱其第3 次（或
    第3 次以上）再度施用毒品之時間，在初犯經觀察、勒戒或
    強制戒治執行完畢釋放5 年以後，已不合於「5 年後再犯」
    之規定，且因已於「5 年內再犯」，顯見其再犯率甚高，原
    實施觀察、勒戒或強制戒治，已無法收其實效，即應依該條
    例第10條處罰（最高法院著有95年5 月9 日95年度第7 次刑
    事庭會議決議參照）。查本件被告余慶源前於90年間因施用
    毒品案件，經本院以90年度毒聲字第1273號裁定送觀察勒戒
    後，因認有繼續施用毒品之傾向，經本院裁定令入戒治處所
    施以強制戒治，於91年1 月31日停止戒治，交付保護管束，
    嗣因保護管束期滿，經臺灣屏東地方法院檢察署檢察官以91
    年度戒毒偵字第196 號為不起訴處分確定。又於前開強制戒
    治執行完畢後5 年內之96年間，因施用毒品案件而經本院以
    96年度訴字第886 號判處有期徒刑1 年確定之事實，有臺灣
    高等法院被告前案紀錄表1 份附卷可按，被告既曾於「5 年
    內再犯」，且經法院判處罪刑確定，則其於100 年4 月4或5
    日13時許，再度施用第一級毒品海洛因之行為，揆以前揭最
    高法院決議要旨，即非屬該條例第20條第3 項所定「5 年後
    再犯」之情形，檢察官逕行依毒品危害防制條例第23 條 第
    2 項之規定，予以追訴，應屬適法，本院自得依法予以論罪
    科刑。
四、核被告余慶源所為，係犯毒品危害防制條例第10條第1 項之
    施用第一級毒品罪。被告施用第一級毒品海洛因前持有海洛
    因之低度行為，已為其後施用第一級毒品海洛因之高度行為
    所吸收，應不另論罪。又被告有如前揭事實欄所載之論罪科
    刑執行之前科紀錄，有前開臺灣高等法院被告前案紀錄表1
    份附卷可查，其於有期徒刑執行完畢，5 年以內故意再犯本
    件有期徒刑以上之罪，為累犯，應依刑法第47條第1 項之規
    定，加重其刑。另被告於上開施用第一級毒品後，在未有偵
    查犯罪職權之機關或公務員發覺其上揭施用第一級毒品犯罪
    前，即向警方坦承本件施用第一級毒品之犯行等情，有屏東
    縣政府警察局屏東分局查獲施用毒品案件報告表1 紙在卷可
    佐( 見警卷第10頁) ，並進而接受裁判，是被告之行為，已
    合於自首要件之規定，爰依刑法第62條前段之規定，減輕其
    刑，並與前開加重部分，依法先加重後減輕之。爰審酌被告
    前經裁定施以觀察勒戒及強制戒治程序助其戒除毒品，並經
    處以罪刑後，仍再次違犯本件施用毒品之罪，顯見其不思悔
    改，自制力亦顯不佳，惟念及其施用毒品行為係屬自戕一己
    之身體健康，並未害及他人，且其於犯罪後已知坦承犯行，
    態度尚可，暨衡及其素行、智識程度、生活狀況等一切情狀
    ，量處如主文所示之刑。
據上論斷，應依刑事訴訟法第273 條之1 第1 項、第284 條之1
、第299 條第1 項前段，毒品危害防制條例第10條第1 項，刑法
第11條前段、第47條第1 項、第62條前段，判決如主文。
本案經檢察官王光傑到庭執行職務。
中    華    民    國   100    年    10    月    17    日
                  刑事第三庭     法  官  許瑜容
以上正本證明與原本無異。
如不服本判決，應於收受本判決送達後10日內向本院提出上訴書
狀，其未敘述上訴理由者，並得於上訴期間屆滿後20日內向本院
補提理由書狀（均須按他造當事人之人數附繕本）「切勿逕送上
級法院」
中    華    民    國   100    年    10    月    17    日
                                 書記官  龔惠婷
附錄本案論罪科刑法條全文：
毒品危害防制條例第10條
施用第一級毒品者，處6 月以上5 年以下有期徒刑。
施用第二級毒品者，處3 年以下有期徒刑。